臺灣桃園地方法院民事判決　　　　　　　96年度訴字第1186號
原　　　告　鴻碩資訊股份有限公司
法定代理人　乙○○
被　　　告　慶茂通運有限公司
法定代理人　甲○○
訴訟代理人　丙○○
上列當事人間清償債務事件，於民國96年8月16日辯論終結，本
院判決如下：
    主    文
被告應給付原告新臺幣肆佰萬元，及自民國九十六年七月十七日
起至清償日止，按年息百分之六計算之利息。
訴訟費用由被告負擔。
    事實及理由
一、本件原告起訴主張：被告簽發以民國96年5月31日為發票日
    ，票據號碼為：TA0000000號、面額為新臺幣（下同）400萬
    元之支票（下稱系爭支票）予訴外人德峰營造股份有限公司
    （下稱德峰公司）。嗣後德峰公司將票據背書轉讓予原告，
    原告於96年5月31日提示，遭存款不足理由退票，被告係發
    票人，依票據法律關係，訴請被告應給付前開票款及利息。
    並聲明：如主文所示。爰依票據之法律關係，請求被告給付
    系爭支票票款，及自支付命令送達日起，按年息百分之六計
    算之利息，並聲明如主文第一項所示。
二、被告則以：被告確實簽發系爭支票交付德峰公司，惟被告嗣
    後與德峰公司間有糾紛，曾要求德峰公司將系爭票據返還被
    告，然德峰公司卻將系爭票據背書轉讓與原告，被告與原告
    間並無任何往來等語置辯，並聲明駁回原告之訴。
三、原告主張之事實，業據其提出系爭支票及票據交換所存款不
    足退票單、統一發票各一紙為證，核與其主張事實相符，被
    告則以前揭情詞置辯。按票據債務人不得以自己與發票人或
    執票人之前手間所存抗辯之事由對抗執票人，但執票人取得
    票據出於惡意者，不在此限，票據法第13條定有明文。又票
    據行為為不要因行為，即不以給付之原因為要素而得成立之
    行為，凡簽名於票據之人，不問原因如何，均須依票上所載
    文義負責，除執票人取得票據係出於惡意成詐欺者外，發票
    人不得以自己與執票人前手所存抗辯之意由，對抗執票人，
    最高法院49年臺上字第678 號著有判例可資參照。再票據法
    第13條但書所謂執票人取得票據出於惡意，係以執票人取得
    票據時為準，決定其是否惡意，並應由票據債務人就此負舉
    證責任，最高法院72年度臺上字第1612號判決意旨亦可資參
    照。查本件原告經訴外人德豐公司背書取得系爭支票，被告
    雖以渠與德峰公司間有糾紛，曾要求德峰公司將系爭票據返
    還被告，惟德峰公司卻將系爭票據背書轉讓與原告，被告與
    原告間並無任何往來等語抗辯，惟未舉證原告有何惡意取得
    之情事存在，自難認原告係惡意取得，不得對被告主張票據
    權利。是依上揭說明，原告與被告間非票據直接前後手關係
    ，被告當不得以與德峰公司間所存抗辯之事由對抗原告，所
    辯要屬無據，不足以取。
四、再按執票人向支票債務人行使追索權時，得請求自為付款提
    示日起之利息。如無約定利率者，依年利六釐計算，票據法
    第133 條有明文規定。本件系爭支票之付款提示日暨退票日
    為96年5月31日，有系爭支票及票據交換所存款不足退票單
    各一紙在卷可稽；從而，原告本於票據之法律關係，請求被
    告應給付原告400 萬元，及僅自支付命令狀繕本送達之翌日
    即96年7 月16日起至清償日止，按年息百分之六計算之利息
    ，為有理由，應予准許。
五、據上結論，本件原告之訴有理由，依民事訴訟法第78條，判
    決如主文。
中　　華　　民　　國　　96　　年　　8 　　月　　28　　日
                  民事第一庭    法　官　陳婉玉
以上正本係照原本作成
如對本判決上訴，須於判決送達後20日內向本院提出上訴狀
中　　華　　民　　國　　96　　年　　8 　　月　　28　　日
                                書記官　邱飛鳴
